最高法院刑事判決　　　　　　九十六年度台上字第五一三八號
上　訴　人　甲○○
上列上訴人因違反毒品危害防制條例案件，不服台灣高等法院中
華民國九十六年七月十二日第二審判決（九十六年度上訴字第一
九二二號，起訴案號：台灣台北地方法院檢察署九十六年度毒偵
字第六一七號），提起上訴，本院判決如下：
    主  文
上訴駁回。
    理  由
一、施用第一級毒品部分：
按刑事訴訟法第三百七十七條規定，上訴於第三審法院，非以判
決違背法令為理由，不得為之。是提起第三審上訴，應以原判決
違背法令為理由，係屬法定要件。如果上訴理由狀並未依據卷內
訴訟資料，具體指摘原判決不適用何種法則或如何適用不當，或
所指摘原判決違法情事，顯與法律規定得為第三審上訴理由之違
法情形，不相適合時，均應認其上訴為違背法律上之程式，予以
駁回。本件上訴人甲○○上訴意旨略稱：(一)、上訴人本件於民國
九十五年八月五日，施用第一級毒品海洛因之犯行，其與台灣板
橋地方法院九十五年度訴字第二０一二號刑事判決所載，即上訴
人另案施用海洛因之犯行間，具有連續犯裁判上一罪之關係。乃
原審未斟酌上情，維持第一審關於論處上訴人施用第一級毒品罪
刑部分之判決，於法有違。(二)、上訴人另案為警查獲後，即坦承
施用毒品之犯行，乃原判決未斟酌刑法第五十七條、第五十九條
、第六十二條等相關之規定，維持第一審就施用第一級毒品部分
，判處上訴人有期徒刑一年重刑之判決，於法有違等語。
惟查原判決認定上訴人有原判決事實欄所記載之施用第一級毒品
（累犯）犯行，係以上訴人確有前揭犯行，業據上訴人於事實審
法院審理中坦承不諱。又上訴人為警查獲後所採之尿液經檢驗結
果呈雅片類陽性反應，有台灣尖端先進生技醫藥股份有限公司九
十五年八月十六日濫用藥物尿液檢驗報告可憑，堪認上訴人自白
各情係屬事實等情，予以綜合判斷。因而維持第一審關於論處上
訴人施用第一級毒品（累犯）罪刑部分之判決，駁回上訴人在第
二審之上訴，業已說明其所憑之證據及其認定之理由，從形式上
觀察，並無違背法令之情形。刑法部分修正條文於九十四年二月
二日公布，並自九十五年七月一日施行，其中第五十六條連續犯
之規定並經刪除。上訴人本件施用第一級毒品之犯行，係發生在
新法施行之後，原判決就此部分未論以連續犯，並無不合。原判
決係認上訴人因另案經通緝而為警查獲，並於審理中坦承犯行，
並未認定上訴人施用第一級毒品部分係屬自首，且刑法第六十二
條前段既規定對於未發覺之罪自首而受裁判者，得減輕其刑。則
其是否減輕，自屬法官得自由裁量之職權。上訴人施用第一級毒
品部分縱屬自首，原審仍得不予減輕其刑。則其未對上訴人是否
自首再為調查，其於判決結果無影響，不得任意指為違法。另量
刑輕重及是否依刑法第五十九條規定酌減其刑，均屬事實審法院
得依職權自由裁量之事項。苟已斟酌刑法第五十七條各款所列情
形而未逾越法定刑度，不得任意指為違法；亦不得以法院未依刑
法第五十九條之規定酌減其刑，執為上訴第三審之理由。原判決
依刑法第五十七條之規定，審酌上訴人一切犯罪情狀，而維持第
一審就此部分在法定刑內，量處上訴人有期徒刑一年之判決；暨
未依刑法第五十九條之規定酌量減輕其刑，於法均無不合，不得
任意指為違背法令而為提起第三審上訴之理由。上訴意旨徒憑己
見，就原審得依職權自由裁量等之事項任意指摘為違法，顯與法
律規定得為第三審上訴理由之違法情形，不相適合。其此部分上
訴違背法律上之程式，應予駁回。
二、施用第二級毒品部分：
(一)、本件上訴人未聲明為一部上訴，依刑事訴訟法第三百四十八
    條第一項規定視為全部上訴，合先敘明。
(二)、按刑事訴訟法第三百七十六條所列各罪之案件，經第二審判
    決者，不得上訴於第三審法院，法有明文。本件上訴人另犯
    施用第二級毒品部分，原判決認係成立毒品危害防制條例第
    十條第二項之罪，核屬刑事訴訟法第三百七十六條第一款之
    案件，依上開說明，既經第二審判決，自不得上訴於第三審
    法院。上訴人竟復對此部分提起上訴，顯為法所不許，應予
    駁回。
據上論結，應依刑事訴訟法第三百九十五條前段，判決如主文。
中　　華　　民　　國　九十六　年　　九　　月  二十七  日
                      最高法院刑事第一庭
                          審判長法官  董　明　霈
                                法官  林　茂　雄
                                法官  張　祺　祥
                                法官  呂　永　福
                                法官  洪　文　章
      本件正本證明與原本無異
                                      書  記  官
中　　華　　民　　國　九十六　年　　十　　月　　四　　日
                                                 H
